# 处置投资权益法转金融资产时对“其他综合收益”的处理

提问人：Deyang 时间：2014-04-29 20:22:53
借：银行存款 1500 投资收益 250 贷：长期股权投资-本金 1600 25/40 - 损益调整 800 25/40-其他权益变动 400*25/40
借：资本公积-其他资本公积 400 贷：投资收益 400
第十五条 投资方因处置部分股权投资等原因丧失了对被投资单位的共同控制或重大影响的，处置后的剩余股权应当改按《企业会计准则第 22 号——金融工具确认和计量》核算，其在丧失共同控制或重大影响之日的公允价值与账面价值之间的差额计入当期损益。
原股权投资因采用权益法核算而确认的其他综合收益，应当在终止采用权益法核算时采用与被投资单位直接处置相关资产或负债相同的基础进行会计处理。
借：可供出售金融资产 1050 贷：长期股权投资-本金 1600 15/40 - 损益调整 800 15/40-其他权益变动 400*15/40

回答人：chenyiwei
不赞同，应把此处的其他综合收益 400 全部转入当期投资收益，并将剩余的 15 ％股权按公允价值重新计量，重新计量的差额计入当期投资收益，类似于目前解释 4 号第四条对丧失对子公司控制权时合并报表层面的处理。

提问人：快枪 时间：2014-04-29 22:00:38
“采用与被投资单位直接处置相关资产或负债相同的基础进行会计处理” ——这应该说是站在被投资方的角度啊，您说的“因为视同全部处置40%股权了，所以40%股权对应的其他综合收益全部转入投资收益。”，这还是站在投资方的角度而言的啊。

回答人：chenyiwei
根据修订后的CAS 30，其他综合收益（OCI）并不是最终都转入损益的，所以这里的表述就强调如何判断哪些OCI在丧失控制权或重大影响时可以计入损益而哪些不能，应当与被投资方自身直接处置这些资产负债时的处理原则一致

提问人：zengfengxia 时间：2014-07-21 17:06:35
财政部组织翻译的ias28第 10 段，被投资者其他综合收益的变动导致投资者对被投资者权益份额的变动，也可能需要调整其投资的账面金额。这类变动包括不动产、厂场和设备的重估，以及外币折算差额引起的变动。投资者所享有的这些变动的份额确认为投资者的其他综合收益（参见《国际会计准则第 1 号——财务报表列报》）。 请教陈版，这里的可能怎么理解？

回答人：chenyiwei
原文是：Adjustments to the carrying amount may also be necessary for changes in the investor's proportionate interest in the investee arising from changes in the investee's other comprehensive income。实际上更恰当的翻译应当是：还可能需要就被投资者其他综合收益的变动导致投资者对被投资者权益份额的变动，调整其投资的账面金额。即：如果被投资企业因其他综合收益导致净资产变动的，在权益法核算中必定需要体现，并不是可选择的。

提问人：zengfengxia 时间：2014-07-22 11:27:10
谢谢陈版，这段话中没有提及被投资方除损益和其他综合收益以外的其他净资产变动，投资方应当如何处理的情况。在实务中，根据国际准则应当如何处理？

回答人：chenyiwei
CAS 2(2014)第十一条规定“投资方对于被投资单位除净损益、其他综合收益和利润分配以外所有者权益的其他变动，应当调整长期股权投资的账面价值并计入所有者权益”。但对此问题，IFRS下并未作出规范，实务中对因其他股东单方面增资等原因导致本企业持股被动稀释但所占权益份额增加的会计处理，较为普遍采用的方法是类似于中国证监会会计部于 2011 年 1 月发布的《上市公司执行企业会计准则监管问题解答（ 2011 年第 1 期，总第 5 期）》第一问中的处理方法，即“视同处置”。 2012 年 11 月，IASB发布了征求意见稿《权益法：在其他净资产变动中应享有的份额（对IAS 28的建议修订）》，其征求意见已于 2013 年 3 月结束。该征求意见稿所建议的处理方法与CAS 2(2014)第十一条的上述规定类似，但从实际征求意见的情况看争议很大。最终IFRS下对此问题将如何规范，尚待观察。

提问人：雷雷 sir 时间：2014-07-27 18:50:39
陈版：在CAS 2（ 2014 ）发布后，再遇到“因其他股东单方面增资等原因导致本企业持股被动稀释但所占权益份额增加的会计处理”是按照CAS 2（ 2014 ）处理还是按照证监会会计部的问题解答处理？目前有无明确的说法？

回答人：chenyiwei
从目前情况看，应按CAS 2(2014)第十一条规定处理。相信后续IFRS对此问题态度明朗之后，如果有需要修改准则，会相应跟进的。

提问人：9797564 时间：2014-07-28 13:34:28
这个我知道原因：假设A公司应付职工薪酬中有一个设定收益计划，其中产生的其它综合收益，在处置时不可分类为损益。同样的甲公司处置时不可将此其它综合收益转入损益。 这个和财务报表的列报－利润表中具有一致性。 我是参加郑庆华老师的讲课，听财政部的几大牛人吹的。 但中国只有几家公司是设定受益计划。一般公司根本不存在此事项。 为了和国际接轨使用的！

回答人：chenyiwei
有设定受益计划的企业其实不少，很多国企的离退休统筹外福利就是。也有一些历史包袱较重的企业甚至可能因确认此类设定受益计划相关负债而导致净资产变为负数。

提问人：Alisa_wang 时间：2014-08-31 18:11:00
投资方因追加投资等原因能够对非同一控制下的被投资单位实施控制的，在编制个别财务报表时，应当按照原持有的股权投资账面价值加上新增投资成本之和，作为改按成本法核算的初始投资成本。购买日之前持有的股权投资因采用权益法核算而确认的其他综合收益，应当在处置该项投资时采用与被投资单位直接处置相关资产或负债相同的基础进行会计处理. 投资方因处置部分股权投资等原因丧失了对被投资单位的共同控制或重大影响的，处置后的剩余股权应当改按《企业会计准则第 22 号——金融工具确认和计量》核算，其在丧失共同控制或重大影响之日的公允价值与账面价值之间的差额计入当期损益。原股权投资因采用权益法核算而确认的其他综合收益，应当在终止采用权益法核算时采用与被投资单位直接处置相关资产或负债相同的基础进行会计处理。
陈老师，因持股比例上升，由权益法改为成本法时，和因处置投资，由权益法改为按金融资产计量，两者对原权益法下核算的其他综合收益转出的方法有什么不同？一个是在改为成本法的当期即转，一个是当投资最终处置时转吗？转是全部转还是按持股比例转呢？

回答人：chenyiwei
你看一下我发的长期股权投资操作指南中对于“跨越会计处理界线”问题的讨论。

提问人：Alisa_wang 时间：2014-09-11 20:01:58
陈老师，新修改的长期股权投资准则第十四条第二款：投资方因追加投资等原因能够对非同一控制下的被投资单位实施控制的，在编制个别财务报表时，应当按照原持有的股权投资账面价值加上新增投资成本之和，作为改按成本法核算的初始投资成本。
长期股权投资准则指南中这样描述：投资方因追加投资等原因能够对非同一控制下的被投资单位实施控制的，在编制个别财务报表时，应当按照原持有的股权投资的账面价值（注：如果原先作为金融资产核算的，则由于金融工具会计核算的特点，通常需按公允价值进行后续计量，因此转换日的账面价值通常实质上等于该日的公允价值）加上新增投资成本之和，作为改按成本法核算的初始投资成本。 如果是金融资产转为成本法，原来的金融资产也是按成本法（如10%非上市公司股权）计量的呢？难道是直接按账面价值转到成本法？按照跨界会计处理思路，无论之前是按什么方法核算的，都应该按购买日的公允价值计量啊？那准则条文为什么一定要明确为“账面价值”？

回答人：chenyiwei
如果是金融资产转成本法，则即使在作为金融资产期间按成本计量，在核算方法转换时仍可通过增资价格等方式推算出原持有股份于购买日的公允价值，因此也是应当先在金融资产模式下按公允价值调整账面价值，再将调整后的原持股部分账面价值与增资成本之和作为新的成本法下的合并成本。 如果是权益法转成本法，则个别报表层面不涉及跨越会计界限问题，按账面价值为基础结转。

提问人：Alisa_wang 时间：2014-09-17 15:36:46
看了长期股权投资准则指南中，对跨界会计处理说的很明确，感觉也很容易理解。 但为什么准则描述的时候第十四条第二款，就是仅说了“应当按照原持有的股权投资账面价值加上新增投资成本之和“，而十四条一款金融资产转权益法时，却很明确说了按公允价值转？

回答人：chenyiwei
如果从金融资产转换到子公司，则原持有的金融资产于转换日的公允价值可参考此次增资成本确定，因此事实上还是按公允价值计量原持有股份。

提问人：Alisa_wang 时间：2014-09-17 18:57:41
陈老师，我明白您说的，从金融资产转入成本法，如果原有金融资产是以成本计量的，因为涉及跨界会计处理，会按公允价值计量。
只是准则中，对金融资产转入权益法，明确说了以公允价值，为什么对金融资产转为成本法却说的是账面价值。

回答人：chenyiwei
可能是为了照顾与原解释 4 号第三条规定的衔接。但这实际上并不必要，反而容易引起混淆。

提问人：Alisa_wang 时间：2014-09-19 15:58:43
陈老师，请您再看一下您所里出的长投批南第 37 页，对于金融资产转为权益法还有金融资产转入成本法，初始投资成本的描述还是有差异的。我现在就是纠结如果金融资产以成本计计量的，个别报表到底该以什么价值入。 另外财政部出的蓝皮书《企业合并准则》指南 115 页，讲的就是金融资产转成本法。第二段“在编制合并报表时，首先，应考虑对原持有的股权进行公允价值的重新计量”。例子中原有金融资产本来就是按公允价值进行后续 计量的，所以不存在差异。但这句话表明，合并报表是要重新计量公允价值的，如果原有金融资产是按成本后续 计量的，那个别报表依然是按账面值，合并报表才按公允价值呢？

回答人：chenyiwei
如果在个别报表层面不按照公允价值重新计量，则导致突破“跨越会计处理界限”原则，导致会计处理不系统和难以理解。因此不建议突破这个原则。

回答人：chenyiwei
目前通常的理解是：遵循“跨越会计处理界限”原则，金融资产转为长期股权投资时的初始成本应当是公允价值。即使该金融资产持有期间按成本计量，在核算方法转换日取得公允价值并按公允价值重新计量也完全可行。

提问人：Alisa_wang 时间：2014-09-20 11:09:28
是的陈老师，我也觉得如果按账面价值计量，那么所说的跨界会计处理就不能完全成立了，所以我才反复纠结这个问题。希望财政部的后续讲解能明确这个处理，因为单从准则字面条文来看，确实是账面价值。 另外一个问题，新的准则，无论是增持股权和是处置股权，提到的都是其他综合收益何时如何结转的问题，没有提其他权益变动的处理，为什么呢？我理解应该是跟其他综合收益同时转出应该没有问题，但准则为什么会只字不提呢

回答人：chenyiwei
“其他权益变动”只有权益法核算时才有。也是按照是否“跨越会计处理界线”而采用相应的不同处理方式。

提问人：Alisa_wang 时间：2014-09-21 14:08:39
增持股权时，由权益法变控制，会涉及到其他权益变动的结转；减少股权时，由权益法变金融资产也会涉及；涉及股权时，由成本法变为权益法，合并报表层面也会涉及其他权益变动转出。这些为什么准则中都不提了呢。

回答人：chenyiwei
没有必要过于纠结为何准则中没有提到。掌握基本原则，按照基本原则处理就可以了。

提问人：Alisa_wang 时间：2016-07-28 17:19:44
抱歉，陈老师，重新学习准则，又纠结这一个条款。经过 1 年多的时间，不知道您有没有其他理解，或者财政部有没有相关的一个解释了。看了一下十四条： 第十四条 投资方因追加投资等原因能够对被投资单位施加重大影响或实施共同控制但不构成控制的，应当按照《企业会计准则第 22 号——金融工具确认和计量》确定的原持有的股权投资的公允价值加上新增投资成本之和，作为改按权益法核算的初始投资成本。原持有的股权投资分类为可供出售金融资产的，其公允价值与账面价值之间的差额，以及原计入其他综合收益的累计公允价值变动应当转入改按权益法核算的当期损益。 投资方因追加投资等原因能够对非同一控制下的被投资单位实施控制的，在编制个别财务报表时，应当按照原持有的股权投资账面价值加上新增投资成本之和，作为改按成本法核算的初始投资成本。购买日之前持有的股权投资因采用权益法核算而确认的其他综合收益，应当在处置该项投资时采用与被投资单位直接处置相关资产或负债相同的基础进行会计处理。购买日之前持有的股权投资按照《企业会计准则第 22 号——金融工具确认和计量》的有关规定进行会计处理的，原计入其他综合收益的累计公允价值变动应当在改按成本法核算时转入当期损益。 一个是按公允价值，并且公允价值与账面值的损益，以及其他综合收益一同结转损益。 一个是按账面价值，并且只提到其他综合收益结转损益。 看了注会的教材，可供出售金融资产转成本法，出的例题，也巧妙的避开了这个问题，就说，交易日公允价值等于账面价值。无从得知，是不是准则设置的时候，没有考虑好，或者表述好，后期会有修改的可能性吗？

回答人：chenyiwei
尽管可能没有直接针对的举例，但从准则规定的“跨越会计处理界线”原则来看，结论还是比较清晰的。原先作为可供出售金融资产核算的情况下，应首先调整到购买日公允价值，再将累计其他综合收益转入损益。

提问人：Alisa_wang 时间：2016-09-03 19:16:35
重大影响的投资处置投资变为金融资产，原其他综合收益在终止确认时应采用与被投资单位直接处置相关的资产或负债相同的基础进行会计处理。 目前我看到有些教材上说，如果被投资企业是设定受益计划变动的其他综合收益，则不能结转损益，但也没有其他处理。根据准则解释 7 号，被投资企业结转此部分其他 综合收益是直接计入未分配利润。 那投资方处置投资时，是不是也应该将此部分其他综合收益，结转至未分配 利润？

回答人：chenyiwei
是。

回答人：chenyiwei
是。